【裁判字號】    92,台上,1606
【裁判日期】    920327
【裁判案由】    走私
【裁判全文】
最高法院刑事判決                              九十二年度台上字第一六○六號
    上  訴  人   乙○○
                 甲○○
    共同選任
    辯  護  人   曾劍虹律師
右上訴人等因走私案件，不服台灣高等法院高雄分院中華民國九十一年十月三十日第
二審判決（九十一年度上訴字第一五一六號，起訴案號：台灣高雄地方法院檢察署八
十九年度偵字第二五七八八號），提起上訴，本院判決如左：
    主  文
上訴駁回。
    理  由
按刑事訴訟法第三百七十七條規定：上訴於第三審法院，非以判決違背法令為理由，
不得為之。是提起第三審上訴，應以原判決違背法令為理由，係屬法定要件，如果上
訴理由狀未依據卷內訴訟資料，具體指摘原判決不適用何種法則或如何適用不當，或
所指摘原判決違法情事，顯與法律規定得為第三審上訴理由之違法情形，不相適合時
，均應認其上訴為違背法律上之程式，予以駁回。本件原判決綜合全部卷證資料，認
上訴人乙○○、甲○○有其事實欄所載之犯行，已詳敘所憑之證據與認定之理由。對
於上訴人乙○○辯稱：伊出海捕魚，一直在「吉順福號」漁船上修船，其他船隻靠近
並將東西丟進魚船內，伊不知情；上訴人甲○○辯稱：伊當時在睡覺，不知為何有人
將未稅洋菸丟進船內各云云，認均係卸責之詞，不足採信，亦依調查所得證據，逐一
加以指駁及說明。因而撤銷第一審關於上訴人二人部分之科刑判決，改判仍論處上訴
人二人共同私運管制物品進口逾公告數額罪刑（乙○○累犯，處有期徒刑六月；甲○
○處有期徒刑四月）。從形式上觀察，並無違背法令之情形存在。
上訴人二人共同上訴意旨略以：（一）、本件查獲未稅洋菸之地點「小琉球西方約三
十五浬」處，係屬公海，行政院海岸巡防署海洋巡防總隊（下稱海巡隊）對之無行使
我國刑事偵查權之餘地，其偵查所得之證據應無證據能力；犯罪地點既在公海，該罪
又非最輕本刑三年以上有期徒刑之罪，依刑法第七條規定，即不得適用我國刑罰法律
。原判決誤將刑罰及於公海上之犯罪行為，有判決違背法令之違誤。（二）、原判決
認定上訴人等於民國八十九年九月三十日晚間在大陸東山島附近海域，接駁私運未稅
洋菸五百餘箱，運至小硫球西南方外海八至十浬處，交由台灣籍不詳漁船運回台灣後
，又接續往大陸泉州外海六、七浬處，再接駁私運如原判決附表所示洋菸，返航朝台
灣方向行駛，欲再交由其他台灣籍漁船接駁運回台灣，行經小硫球西方約三十五浬處
，為海巡隊查獲等情。惟除在小硫球西方約三十五浬被查獲洋菸外，其餘祇有共犯之
自白，均無補強證據可佐，該自白嗣後亦皆遭否認，因之僅剩在公海持有未稅洋菸之
事實而已，應不構成犯罪。原判決認定之犯罪事實與刑事訴訟法第一百五十六條規定
及本院四十六年台上字第四一九號判例有違。（三）、上訴人甲○○僅為船員，對船
舶之行駛無控制及參與權。原判決對甲○○何以有共同實施或幫助犯罪之行為，未有
理由之說明及證明，且「吉順福號」漁船上掛有漁網，原判決依海巡隊員之證言，推
論上訴人二人自始知悉且參與走私犯行，與卷證不符，有判決理由不備及矛盾之違法
。（四）、甲○○無犯罪前科，又有患病之妻子與在學之兒女，原判決未斟酌其家庭
因素及刑法第五十七條相關事項，即科處與有前科之共犯李明忠相同之刑罰，未宣告
緩刑，亦屬違法云云。惟查本院為法律審，應以原判決所確認之事實為基礎，據以判
斷原判決是否違背法令。且證據有無證據能力，應就證據本身或證據取得之方法觀察
，以為判斷，而與證據取得之地點在國境內或國境外無關。上訴意旨認海巡隊在公海
上查獲走私物品之事證無證據能力，尚屬誤解。次查懲治走私條例第二條第一項所謂
私運物品進口，指由國外私運管制物品進入我國國境而言，同條例第十二條之準走私
罪，則指自大陸地區私運物品進入台灣地區。而我國國境 (領海），業經總統於六十
八年十月八日以台統(一)義字第五０四六號令公布為自基線起至其外側十二浬之海域。
且走私行為，必須裡應外合，預作國內外或大陸地區與台灣地區相互接應之安排，始
能達成目的，故走私行為有其連貫性、接續性，不得以接駁、運載之部分行為在公海
上，即謂不能以走私進口罪論。原判決認定上訴人二人與「吉順福號」漁船之洪昌志
等人及其他大陸船舶船長、船員等，受「阿吉」之託，基於走私洋菸之犯意，自大陸
東山島附近海域之大陸漁船接駁洋菸五百餘箱，運至小硫球西南方外海八至十浬處，
交由台灣籍不詳漁船運回台灣，復接續至大陸泉州外海六、七浬海域之大陸漁船，接
駁原判決附表所示之洋菸，欲再運交台灣籍漁船接運至台灣，行抵小硫球西方約三十
五浬處即被查獲等情，並非僅憑上訴人二人及洪昌志等人之部分自白，尚以證人江東
興、張恆榮、鍾炤和之證言，行政院委員會漁業執照、船舶登記書、機漁船（含船員
）進出港檢查表、海巡隊臨檢紀錄表及函、照片暨於公海上查扣如原判決附表所示之
洋菸等物為其論據，並無上訴意旨所云專以上訴人二人及其他共犯自白為據之違法，
亦與所引本院前揭判例意旨無違，更無所謂認定事實與卷證資料不符之情事。且原判
決既已確認上訴人二人與洪昌志等人自大陸東山島附近海域私運之部分洋菸，係運至
小硫球西南方我國十二浬領海範圍內，由其他船舶接運至台灣，其餘所運私貨，於運
送途中之公海上即被查獲，即非僅在公海上持有走私洋菸而已，因認其二人成立私運
管制物品進口既遂罪，自不得指為違法而據為第三審之上訴理由。又甲○○為該漁船
船員，原審已在判決內說明認定其為共同正犯之論據與理由，此項認定核無違背客觀
存在之證據法則，自屬原審採證認事之適法職權行使，不容上訴意旨任意指摘。再量
刑之輕重及是否宣告緩刑，係事實審法院得依職權自由裁量之事項，原判決已斟酌刑
法第五十七條各款所列情狀而未逾法定刑度，亦無違法之可言。依上開說明，本件上
訴皆違背法律上之程式，應予駁回。
據上論結，應依刑事訴訟法第三百九十五條前段，判決如主文。
中      華      民      國    九十二    年      三      月    二十七    日
                              最高法院刑事第十二庭
                                  審判長法官  張  淳  淙
                                        法官  謝  俊  雄
                                        法官  蘇  振  堂
                                        法官  張  春  福
                                        法官  呂  丹  玉
      右正本證明與原本無異
                                              書  記  官
中      華      民      國    九十二    年      四      月      三      日


司法院資訊處製作；財團法人民間司法改革基金會備份。
